臺灣新北地方法院民事判決
111年度婚字第200號
原      告  詹  玟  

訴訟代理人  謝憲愷律師
複  代理人  葉展辰律師
被      告  甲○○  



上列當事人間請求離婚事件，本院於民國111年11月10日言詞辯
論終結，判決如下：
    主  文
准原告與被告離婚。
原告其餘之訴駁回。
訴訟費用由被告負擔五分之三，餘由原告負擔。
    事實及理由
壹、程序部分：
一、按夫妻之一方為臺灣地區人民，一方為大陸地區人民者，其
    結婚或離婚之效力，依臺灣地區之法律；判決離婚之事由，
    依臺灣地區之法律，臺灣地區與大陸地區人民關係條例第53
    條、第52條第2項分別定有明文。本件原告為臺灣地區人民
    ，被告係大陸地區人民，有原告身分證影本、被告居留證影
    本、戶口名簿影本在卷可稽（見本院卷第27至31頁），依前
    揭規定，就本件請求判決離婚之事由應適用臺灣地區之法律
    即我國民法親屬編之相關規定，先予敘明。
二、被告經合法通知，未於言詞辯論期日到場，核無民事訴訟法
    第386條所列各款情形，爰依原告之聲請，由其一造辯論而
    為判決。
貳、實體部分：
一、原告主張：
　㈠兩造於民國89年11月1日於大陸地區結婚，並於同年12月6日
    在臺灣地區辦理結婚登記，婚後兩造共同居住於桃園市桃園
    區大興路318巷28號7樓，幾年後，被告就回中國大陸河南省
    。爾後每年寒假或暑假來臺一至兩個月，直到109年2月被告
    回河南省後，至今長久滯留於中國大陸並未返臺。且兩造婚
    後，被告並未基於夫妻共負扶養之義務，對原告為扶養之行
    為，任由原告自行尋求謀生辦法，因此被告於婚姻無法維持
    之事由中難謂無過失。又兩造曾多次協議離婚事宜，被告亦
    未加以返臺，顯見被告亦有離婚之意，兩造婚姻確實已達難
    以維持之程度，且兩造分居迄今已逾2年，雙方僅存夫妻之
    名，而無夫妻之實，兩造婚姻難以維持，爰依民法第1052條
    第2項之規定，請求判決兩造離婚。
　㈡依據民法第1057條規定「夫妻無過失之一方，因判決離婚而
    陷於生活困難者，他方縱無過失，亦應給與相當之贍養費。
    」再就行政院民法親屬編部分條文修正草案第1057條將修正
    為「夫妻之一方因離婚而生活陷於困難者，得向他方請求贍
    養費。但他方因負擔贍養義務而不能履行其對直系血親之扶
    養義務或不能維持自己生活者，不在此限。」將判決離婚以
    及無過失之要件刪除，以保障婦女之相關權益，本件原告於
    訴請鈞院判決離婚後將會陷於生活困難，蓋原告並無一定之
    特定工作，無法負擔自行之生活，故向被告請求新台幣（下
    同）100萬元之贍養費，自符合法律規範，縱認新修正草案
    尚未修法通過，依據現行法之要件，本件原告對於離婚並無
    任何過失，蓋其均於台灣等候被告歸來，而原告將自離婚後
    陷於生活困難，故本件原告請求被告給付贍養費100萬元，
    自屬有據。
　㈢聲明：1.准原告與被告離婚。2.被告應給付原告贍養費100萬
    元，並自起訴狀繕本送達翌日起至清償日止，按年息百分之
    五計算之利息。
二、被告未於言詞辯論期日到場，亦未提出書狀作何聲明或陳述
    。
三、關於裁判離婚之部分：
　㈠按有民法第1052條第1項以外之重大事由，難以維持婚姻者，
    夫妻之一方得請求離婚。但其事由應由夫妻之一方負責者，
    僅他方得請求離婚，民法第1052條第2項定有明文。所謂「
    有前項以外之重大事由，難以維持婚姻者」，乃抽象的、概
    括的離婚事由，係民法親屬編於74年修正時，為因應實際需
    要，參酌各國立法例，導入破綻主義思想所增設，其目的在
    使夫妻請求裁判離婚之事由較富彈性。但其事由應由夫妻一
    方負責者，僅他方得請求離婚，是其所採者為消極破綻主義
    精神，而非積極破綻主義。因此，若夫妻雙方均為有責時，
    則應衡量比較雙方之有責程度，而許責任較輕之一方向應負
    主要責任之他方請求離婚，如雙方之有責程度相同，則雙方
    均得請求離婚，以符公平，且符合民法第1052條第2項規定
    之立法目的（最高法院95年度台上字第1450號判決要旨參照
    ）。至於是否有難以維持婚姻之重大事由，判斷標準為婚姻
    是否已生破綻而無回復之希望，此非可由當事人已喪失維持
    婚姻意欲之主觀面加以認定，而應依客觀的標準，即難以維
    持婚姻之事實，是否已達於倘處於同一境況，任何人均將喪
    失維持婚姻希望之程度以決之。又婚姻係以夫妻共同生活為
    目的，夫妻雙方應以誠摯互信為基礎，相互扶持，共同建立
    和諧美滿之家庭，倘雙方因理念上之重大差異，雙方互不往
    來，形同陌路，婚姻關係誠摰互信之感情基礎，已經不復存
    在，依一般人之生活經驗處於同一境況，均將喪失維持婚姻
    之意欲，應認顯然難期修復，雙方共同生活的婚姻目的已經
    不能達成，應認符合民法第1052條第2項所定難以維持婚姻
    之重大事由（最高法院91年度台上字第2023號判決意旨參照
    ）。
　㈡經查，原告主張之上開事實，業據其提出原告身分證影本、
    被告居留證影本、戶口名簿影本為證（見本院卷第27至31頁
    ），並有內政部移民署111年4月22日移署資字第1110047999
    號函附之大陸地區人民在臺灣地區居留或定居申請書、入出
    國日期紀錄等件附卷可稽（見本院卷第63頁至第67頁），本
    院審酌原告所提證據，經核與其所述情節相符，堪信原告上
    開主張為真實。
  ㈢按配偶應互信互賴、相互協力，以保持共同生活之圓滿、安
    全及幸福，因而夫妻應相互尊重以增進情感和諧及誠摯之相
    處，此為維持婚姻之基礎，若此基礎不復存在，致夫妻無法
    共同生活，無復合之可能者，即應認有難以維持婚姻之重大
    事由存在。查被告於109年2月7日出境後即未再來臺，兩造
    分居已逾2年等情，有上開被告入出國日期紀錄在卷可憑，
    足見兩造現僅有夫妻之名，並無夫妻之實，復參以兩造現分
    居臺灣及大陸地區各行其事、從未聯絡，亦無維持婚姻及共
    創美滿生活之意圖及計劃，難期日後維持圓滿生活，依上所
    述任何人倘處於同一境況應認均將喪失維持婚姻關係之意願
    ，應認兩造間確有難以維持婚姻之重大事由，且此項重大事
    由並無證據顯示原告之可責性超逾被告。從而，原告依民法
    第1052條第2項之規定，訴請判准兩造離婚，為有理由，應
    予准許。
四、關於原告請求被告給付贍養費100萬元部分：
　  按夫妻無過失之一方，因判決離婚而陷於生活困難者，他方
    縱無過失，亦應給與相當之贍養費，民法第1057條固定有明
    文。原告雖稱其無一定之特定工作，判決離婚後生活將陷於
    困難云云，惟查，原告為民國66年生、現年45歲，正值壯年
    ，有工作能力，且原告於家事起訴狀第4至5頁自陳：「…被
    告與原告自民國89年結婚後，被告並未基於夫妻共負扶養之
    義務，對原告為扶養之行為，任由原告自行尋求謀生辦法…
    」等詞，足見兩造結婚20年期間，原告並非無謀生能力，且
    有工作收入，則原告是否將因離婚而生活陷於困難，尚有可
    疑。況且，由原告主張被告於疫情後長期滯留中國大陸並未
    返台，兩造並無過多互動，且兩造曾多次協議離婚之事實觀
    之，則兩造自疫情後分隔臺灣與大陸兩地、在彼此堅持下讓
    此種分居狀態延續迄今，亦難認原告全然毫無過失。原告既
    無法證明其未來之工作收入或工作能力有所減損，亦無法證
    明原告有陷於生活困難之事實存在，亦難認原告係毫無過失
    之一方，是原告請求被告給付贍養費部分，核與民法第1057
    條之規定尚有未合，故原告此部分之請求，為無理由，應予
    駁回。
五、綜上所述，原告依民法第1052條第2項規定，請求與被告離
    婚為有理由，應予准許。至原告依民法第1057條之規定，請
    求被告給付贍養費100萬元，為無理由，應予駁回。
六、訴訟費用負擔之依據：家事事件法第51條、民事訴訟法第79
    條。
中　　華　　民　　國　　111 　年　　12　　月　　2 　　日
                  家事法庭    法  官  楊朝舜
以上正本係照原本作成。
如對本判決上訴，須於判決送達後20日之不變期間內，向本院提
出上訴狀。如委任律師提起上訴者，應一併繳納上訴審裁判費。
中　　華　　民　　國　　111 　年　　12　　月　　2 　　日
                              書記官  賴怡婷